【裁判字號】    90,上易,1802
【裁判日期】    901227
【裁判案由】    傷害
【裁判全文】
臺灣高等法院臺南分院刑事判決            九十年度上易字第一八二號  Ａ
      上  訴  人
      即  被  告  丙  ○  ○
      選任辯護人  郭  俊  廷
右上訴人因傷害案件，不服臺灣雲林地方法院九十年度易字第五六八號中華民國九十
年九月十九日第一審判決（起訴案號：臺灣雲林地方法院檢察署九十年度偵字第二一
五六號），提起上訴，本院判決如左：
      主      文
原判決關於丙○○部份撤銷。
丙○○無罪。
      理      由
一、公訴意旨略以：甲○○與乙○○二人為叔姪關係，因甲○○與丙○○對於座落雲
    林縣麥寮鄉○○村○○鄰○○路二十三號、二十五號之產權早有爭執，詎丙○○
    於民國九十年三月二十四日下午二時四十分許，僱用工人整理麥寮鄉○○村○○
    路二十五號水電工程，為甲○○途經該處遇見，二人再次對於上開二筆土地之產
    權起爭執，丙○○竟基於傷害人身體之犯意，出手互毆。致甲○○受有面部筋傷
    、肋骨筋傷之傷害；乙○○受有左前臂挫傷及撕裂傷、右手挫傷等傷害，因認丙○○涉有傷害之罪嫌云云。
二、按犯罪事實應依證據認定之，無證據不得推定其犯罪事實；又不能證明被告犯罪
    或其行為不罰者，應諭知無罪之判決，為刑事訴訟法第一百五十四條、第三百零
    一條第一項所明文。又刑事訴訟法上所謂認定犯罪事實之證據，係指足以認定被
    告確有犯罪行為之積極證據而言，該項證據自須適合於被告犯罪事實之認定，始
    得採為斷罪資料（參照最高法院二十九年上字第三一○五號判例）。復按告訴人
    之告訴，係以使被告受刑事訴追為目的，是其陳述是否與事實相符，仍應調查其
    他證據，以資審認（最高法院五十二年度台上字第一三００號判例參照）。告訴
    人之指訴，須無瑕疵可指，且就其他方面調查，又與事實相符，始足採為認定犯
    罪事實之憑證。苟積極證據不足證明犯罪事實，被告之抗辯或反證縱屬虛偽，仍
    不能以此資為積極證據應予採信之理由，而應為被告有利之認定（最高法院七十
    年台上字第三八一號、三十年上字第四八二、八一六號判例參照）。
三、本件公訴人認被告丙○○有傷害告訴人甲○○之犯行，無非以告訴人甲○○之指
    訴、被告自承有動手打人及診斷證明書以為斷。然訊據被告丙○○矢口否認有傷
    害甲○○之犯行，辯稱：是對方先出手毆打我，我才還手抵擋，應構成正當防衛
    等語。經查：
（一）證人許凱銘於警訊時陳稱：「當時我受雇在光復路二十五號內工作，丙○○在
      看我工作，而甲○○突然進來與丙○○談話，越講越大聲，後來不知何故兩人
      便打了起來（誰先動手我不清楚，因為當時我正在工作），我便停下工作，居
      中勸架，但無法勸阻，我便到隔壁請甲○○的太太來將甲○○帶回。後來我繼
      續工作而丙○○仍在看我工作，不一會兒，換乙○○進來而與丙○○又打了起
      來。我便再勸阻致雙方停止爭吵」等語，而被告於偵查中亦供承有與被告「互
      毆」（見偵查卷第九頁），甚至於原審亦聲稱：「我本來不想打他」（見原審
      卷第十九頁），足見被告確有出手毆打告訴人甲○○之情事。
（二）然按刑法上之傷害罪必須傷害人之身體或健康者，始克成立，刑法第二百七十
      七條定有明文，且該罪不處罰未遂犯，因而行為人縱有毆打告訴人之行為，仍
      必須其行為有造成身體之傷害或使其健康受損，始能成立。惟查本件告訴人甲○○於被告丙○○對其提出傷害之告訴之後始出具診斷書，告訴被告傷害（見
      警卷告訴順序），告訴人是否有假互控之名，以行止訟實，已不無疑義。且觀
      之其診斷書為「萬全國術館」所出具，並非醫生或法醫師之驗傷診斷書，亦無
      任何事證足以證明告訴人當日確有受傷，被告是否真有受傷，已有疑義。再觀
      之國術館所出具之診斷書係載明：「甲○○受有面部筋傷、肋骨筋傷之傷害」
      ，設若被告確有毆打甲○○頭、胸成傷，為何非「挫傷或瘀傷」，卻為無法理
      解何種傷勢，且係通常診斷書所無法見到之「面部筋傷、肋骨筋傷之傷害」？
      本院實難以告訴人所提國術館之診斷書來認定其有受傷。
（三）再者，現在已經實施全民健保，至醫院看病並非負擔，況索取診斷書本即預留
      訴訟之用。告訴人如果真有受傷，焉未至醫院診治，卻於被告提出訴訟後，提
      出本件非醫生出具之診斷書？凡此，已見被告所稱告訴人並未受傷，係因擬提
      訴訟而央求國術館出具證明一節，非不可信。況其姪兒即與其同時和被告互毆
      之乙○○已於同日至雲林華濟醫院診治，並有醫院診斷證明書一份附卷可稽，
      設若告訴人確有受傷之情事，當日為何未與乙○○一同至華濟醫院驗傷，反而
      於訴訟時突然至無健保給付之國術館驗傷，其不符常情明甚，更何況本院令告
      訴人提出其他足資令人信服當日有受傷之證據以供本院調查，告訴人迄至本案
      辯論終結均未能提出其他證據證明其有受傷，因而應認不能證明告訴人甲○○
      當日確有受傷。
（四）起訴書雖又載明被告有毆打乙○○致受有左前臂挫傷及撕裂傷、右手挫傷等傷
      害，然被告丙○○傷害乙○○部分並未據告訴，此觀警卷及偵查卷自明，且原
      審判決書雖亦載明乙○○受有上開傷害，然亦特別註明未告訴，因而雖被告確
      有傷害乙○○成傷之事實，然因未經合法告訴，因而本院仍不能追究被告傷害
      乙○○之刑責，附為記明。
四、綜上所述，被告雖於右揭時地有與告訴人甲○○互毆之行為，然姑不論被告是否
    出於正當防衛，告訴人甲○○既然無法證明其有受傷，刑法傷害罪又不處罰未遂
    犯，此外復查無其他積極證據足以證明告訴人確實有因遭被告之毆打而受傷之情
    事，是被告被訴傷害甲○○之罪，尚屬不能證明。至於被告傷害乙○○部份，既
    然未據乙○○告訴，本院亦不能追究被告傷害乙○○之刑責。原審疏未詳查告訴
    人甲○○所提出之診斷書並非由可出具診斷書之人所出具，且診斷書所載「面部
    筋傷、肋骨筋傷」並不能認定告訴人確有受傷，在無其他積極證據佐證之下，即
    遽認被告有傷害之犯行，並加以論罪科刑，容有未洽。被告上訴意旨，指摘原判
    決採證不當，否認其有毆打甲○○致傷，為有理由，自應由本院將原判決關於被
    告部份撤銷，改諭知被告無罪之判決。至於萬全國術館王來約係因甲○○無傷，
    而勾串偽造診斷書或甲○○有傷（然無法證明），而為醫療行為，並出具診斷書
    ，王來約所涉及之偽造文書或違犯醫師法之罪行並未據起訴，本院自不再加審究
    ，附為記明。
據上論結，應依刑事訴訟法第三百六十九條第一項前段、第三百六十四條、第三百零
一條第一項，判決主文。
本案經檢察官羅清溪到庭執行職務。
中    華    民    國      九十      年      十二      月      二十七    日
                                  臺灣高等法院臺南分院刑事第四庭
                                      審判長法官  陳    義    仲
                                            法官  宋    明    蒼
                                            法官  蔡    崇    義
右正本證明與原本無異。
不得上訴。
                                      法院書記官  李    育    儒
中    華    民    國      九十      年      十二      月      三十一    日


司法院資訊處製作；財團法人民間司法改革基金會備份。
